臺灣高雄地方法院刑事判決　　　　　　 95年度交訴字第176號
公　訴　人　臺灣高雄地方法院檢察署檢察官
被　　　告　乙○○
上列被告因業務過失致死等案件，經檢察官提起公訴（95年度偵
字第18716 號），被告於本院準備程序進行中，就被訴事實為有
罪之陳述，經本院告知簡式審判程序意旨，並聽取公訴人及被告
之意見後，本院合議庭裁定由受命法官獨任依簡式審判程序審理
，判決如下：
    主  文
乙○○服用酒類，不能安全駕駛動力交通工具而駕駛，處拘役伍
拾日，如易科罰金，以新臺幣壹仟元折算壹日，減為拘役貳拾伍
日，如易科罰金，以新臺幣壹仟元折算壹日；又從事業務之人，
因業務上過失致人於死，處有期徒刑捌月，減為有期徒刑肆月，
如易科罰金，以新臺幣壹仟元折算壹日。
    事  實
一、乙○○係營業小客車司機，領有職業小型車駕駛執照，為從
    事駕駛業務之人，於民國95年7 月8 日15時至16時，與友人
    在高雄縣阿蓮鄉某檳榔攤飲用啤酒數瓶後，明知其飲酒後控
    制力、注意力已達不能安全駕駛動力交通工具之程度，仍駕
    駛車牌號碼ZI-413號營業小客車沿高雄縣田寮鄉○○路由北
    往南行駛，於當日18時25分許，行經上開路段99號前，本應
    注意汽車駕駛人飲酒後其吐氣所含酒精成分超過每公升0.25
    毫克以上者，不得駕車，汽車在未劃設慢車道之雙向二車道
    行駛時，均應在遵行車道內行駛，且應注意車前狀況，隨時
    採取必要之安全措施。而當時天候雖雨、夜間無照明、三岔
    路，惟路面柏油、濕潤、無缺陷、無障礙物、視距良好，尚
    無不能注意之情事，竟因不勝酒力而疏未注意，侵入對向車
    道，適有何順德騎乘車牌號碼OHN-397 號重型機車沿上開路
    段由南往北行駛至上開地點，亦因飲酒後注意力降低而疏未
    注意車前狀況，雙方因而發生對撞，致何順德當場人車倒地
    ，受有四肢多處擦傷、撕裂傷、右下腿腳變形及頭皮撕裂傷
    等傷害，且已無意識、深度昏迷、無脈搏、無呼吸、無血壓
    、瞳孔放大對光無反應，經路旁檳榔攤內之店員朱趙來琴發
    現報警，由警方將何順德送往高雄縣立岡山醫院急救，於同
    日20時2 分急救無效而不治死亡。乙○○肇事後，到達現場
    之警員廖振賢尚未發覺犯罪嫌疑人之前，向警員表明其係肇
    事者，並願接受裁判，而警方對乙○○施以酒精濃度測試，
    測得其呼氣酒精濃度值達每公升0.74毫克，嗣於同日20時許
    ，警方欲將乙○○帶回高雄縣政府警察局湖內分局詢問時，
    乙○○竟趁警方疏未注意時藉機逃逸，後於95年7 月17日22
    時許，在高雄縣岡山鎮○○○路和平公園前為警拘提到案。
二、案經高雄縣政府警察局湖內分局報請臺灣高雄地方法院檢察
    署檢察官偵查起訴。
    理  由
一、按本件被告乙○○所犯係死刑、無期徒刑、最輕本刑為3 年
    以上有期徒刑以外之罪，其於準備程序就前揭被訴事實為有
    罪之陳述，經受命法官告知簡式審判程序之旨，並聽取其與
    公訴人之意見後，本院認無不得或不宜改依簡式審判程序進
    行之處，爰依刑事訴訟法第273 條之1 第1 項、第284 條之
    1 ，裁定本件由受命法官獨任進行簡式審判程序，合先敘明
    。
二、上開犯罪事實，業據被告即乙○○迭於警詢、偵查及本院審
    理時坦承不諱，核與證人朱趙來琴於警詢中證述相符，並有
    道路交通事故現場圖、道路交通事故調查報告(一)(二)各1 份、
    現場照片16張在卷可稽，而被害人何順德死亡之事實，亦經
    臺灣高雄地方法院檢察署檢察官督同法醫師相驗屬實，製有
    勘驗筆錄、相驗屍體證明書各1 紙附卷可佐，且有高雄縣立
    岡山醫院95年7 月8 日法醫參考病歷摘要表、臺灣高雄地方
    法院檢察署法醫驗斷書各1 份存卷可參，是何順德因本件車
    禍死亡之事實，應可認定。再者，員警到場後，對被告施以
    酒精濃度測試之結果，發現其吐氣酒精濃度為每公升0.74毫
    克（MG/L），而被害人於送往岡山秀傳醫院，經抽血送檢血
    液中酒精濃度，換算為吐氣酒精濃度為每公升0.478 毫克（
    MG/L）等情，有酒精濃度測試結果、高雄縣政府警察局湖內
    分局路竹車禍處理小組委託醫院實施血液中酒精濃度檢驗報
    告各1 紙在卷可憑。是被告與被害人於飲用酒類後駕車之事
    實，亦可認定。
三、按汽車在未劃設慢車道之雙向二車道行駛時，均應在遵行車
    道內行駛，且駕駛人應注意車前狀況，隨時採取必要安全措
    施，又汽車行駛時，駕駛人應在遵行車道內行駛，且飲用酒
    類後吐氣所含酒精濃度超過每公升0.25毫克以上者，不得駕
    車，道路交通安全規則第97條第1 項第1 款、第94條第3 項
    、第114 條第2 款分別定有明文，被告領有職業小客車駕駛
    執照，且以駕駛職業小客車為業務，自無不知之理，當應確
    實注意並遵守之。且查本件車禍發生時，天候雖雨、夜間無
    照明、三岔路，惟路面柏油、濕潤、無缺陷、無障礙物、視
    距良好，尚無不能注意之情事，被告竟疏未注意上開規定，
    貿然行車而導致被害人四肢多處擦傷、撕裂傷、右下腿腳變
    形、頭皮撕裂傷並因而死亡，其行為顯有過失，且其過失行
    為與被害人之死亡結果間亦有相當因果關係，應屬明確。
四、另被害人何順德之吐氣酒精濃度為每公升0.478 毫克（MG/L
    ），其明知違反酒後不得駕車之規定，仍於飲用酒類後駕車
    ，被害人亦有過失甚明。
五、按刑法第185 條之3 係抽象危險犯，非實害犯，行為人客觀
    上已達不能安全駕駛之程度，且主觀上知其飲酒可能造成不
    能安全駕駛結果，竟仍放任自己駕駛，即應認有故意，而該
    當該罪。至於是否達『不能安全駕駛之程度』之認定，應依
    具體個案之實際情形判斷之，依目前醫學一致見解，吐氣酒
    精濃度達每公升0.25毫克以上時，將使駕駛人產生複雜之技
    巧障礙、駕駛能力變壞之行為表現，肇事比率比一般未飲酒
    時高出2 倍；吐氣酒精濃度達每公升0.5 毫克以上時，將使
    駕駛人產生說話含糊、腳步不穩之行為表現，肇事比率比一
    般未飲酒時高出7 倍；吐氣酒精濃度達每公升0.55毫克以上
    時，將使駕駛人產生平衡感與判斷力障礙升高之行為表現，
    肇事比率比一般未飲酒時高出10 倍 ；甚而如吐氣酒精濃度
    達每公升0.75毫克時，駕駛人將產生明顯酒醉、步履蹣跚之
    行為狀態，其肇事比率比一般高25 倍 ，並認為吐氣酒精濃
    度達每公升0.55毫克以上時，即達絕對『不能安全駕駛之程
    度』。因該0.55毫克之數值，係經由實際偵測所得之統計值
    ，為經驗科學上所肯定之客觀實驗數據，是以該數值作為絕
    對不能安全駕駛之標準，不僅不違反經驗法則，且免舉證之
    困難。準此，若吐氣酒精濃度達每公升0.55毫克以上時，應
    認已達絕對不能安全駕駛之程度。查本件被告於95年7 月8
    日15時至16時間飲酒，嗣於同日18時25分許肇事後為警查獲
    ，經測得呼氣酒精濃度高達每公升0.74毫克（MG/L），且參
    以被告駕駛職業小客車行經上址撞及何順德所騎乘之機車，
    足認其飲酒後已至駕駛技巧障礙，視覺及行為反應能力減低
    ，而達不能安全駕駛動力交通工具之程度無疑，是其酒醉駕
    車之犯行亦堪認定。
六、綜上所述，本件事證已臻明確，被告業務過失致死之犯行洵
    堪認定，應予依法論科。
七、按刑法上所謂業務，係指個人基於其社會地位繼續反覆所執
    行之事務，包括主要業務及其附隨之準備工作與輔助事務在
    內（最高法院89年度台上字第8075號判例足資參照）。查被
    告以駕駛職業小客車載運旅客為業，為從事業務之人，其於
    飲酒後駕駛營業小客車從事業務之際發生本件車禍，核其所
    為，係犯刑法第185 條之3 之服用酒類不能安全駕駛動力交
    通工具而駕駛罪及同法276 條第2 項業務過失致人於死罪。
    被告所犯前開2 罪之間，一為故意犯、一為過失犯，行為互
    殊，應予分論併罰。又按汽車駕駛人，無駕駛執照駕駛、酒
    醉駕車、吸食毒品或迷幻藥駕車、行駛人行道或行經行人穿
    越道不依規定讓行人優先通行，因而致人受傷或死亡，依法
    應負刑事責任者，加重其刑至二分之一，道路交通管理處罰
    條例第86條第1 項定有明文，本件被告酒醉駕車，因而致何
    順德死亡，已如前述，應依此規定加重其上開業務過失致人
    於死罪之刑。又關於被告所犯業務過失致人於死罪，被告於
    到場處理之員警知悉何人為肇事者前，即向員警主動告知係
    肇事者，此有高雄縣政府警察局湖內分局交通事故處理小組
    95年7 月17日職務報告書1 份在卷可證，是被告既於犯罪未
    發覺前即自首而接受裁判，所犯業務過失致人於死罪之部分
    即應依刑法第62條前段之規定，減輕其刑，並依刑法第71條
    之規定，先加後減之。爰審酌被告以駕駛職業小客車為其業
    務，其駕駛行為關係多數乘客及用路人之安全，對於道路之
    交通安全本應較一般人更為注意，竟仍貿然駕駛車輛，並漠
    視政府宣導酒後不開車之政策，於酒後吐氣酒精濃度高達每
    公升0.74毫克（MG /L） ，猶執意執行其駕駛職業小客車，
    嚴重威脅他人之安全，本不宜從輕量刑，惟念被告犯後坦承
    犯行，且被害人酒後駕車亦有過失等一切情狀，酌情分別量
    處如主文所示之刑，並就酒醉駕車部分諭知易科罰金之折算
    標準。又查被告犯罪行為時間，均在96年4 月24日以前，核
    符中華民國96年罪犯減刑條例第2 條第1 項第3 款規定，應
    減其宣告刑二分之一如主文所示，並再諭知易科罰金之折算
    標準。
據上論斷，應依刑事訴訟法第273 條之1 第1 項、第284 條之1
、第299 條第1 項前段，中華民國96年罪犯減刑條例第2 條第1
項第3 款、第7 條、第9 條，道路交通管理處罰條例第86條第1
項，刑法第185 條之3 、第276 條第2 項、第41條第1 項前段、
第62條前段，刑法施行法第1 條之1 ，判決如主文。
本案經檢察官甲○○到庭執行職務。
中　　華　　民　　國　　96　　年　　7 　　月　　27　　日
                  交通法庭      法　官  林芳華
以上正本證明與原本無異。
如不服本判決，應於判決送達後10日內，向本院提出上訴狀。
中　　華　　民　　國　　96　　年　　7 　　月　　27　　日
                                書記官  黃靖媛
附錄本案論罪科刑法條
刑法第276條第2項
從事業務之人，因業務上之過失犯前項之罪者，處 5 年以下有期
徒刑或拘役，得併科3 千元以下罰金。
刑法第185條之3
服用毒品、麻醉藥品、酒類或其他相類之物，不能安全駕駛動力
交通工具而駕駛者，處1 年以下有期徒刑、拘役或3 萬元以下罰
金。
